【裁判字號】    97,訴,460
【裁判日期】    970903
【裁判案由】    請求刪除記錄
【裁判全文】
臺灣臺南地方法院民事判決               97年度訴字第460號
原      告  丙○○
訴訟代理人  癸○○
被      告  板信商業行股份有限公司
法定代理人  庚○○
訴訟代理人  甲○○
被      告  日盛商業銀行股份有限公司
法定代理人  戊○○
訴訟代理人  乙○○
被      告  台新國際商業銀行股份有限公司
法定代理人  壬○○
訴訟代理人  黃志豪
            己○○
被      告  萬泰商業銀行股份有限公司
法定代理人  丁○○
訴訟代理人  辛○○
上列當事人間請求刪除記錄事件，經本院於民國97年8月20日言
詞辯論終結，判決如下：
    主      文
原告之訴駁回。
訴訟費用新台幣仟元由原告負擔。
    事實及理由
一、原告起訴主張：
(一)、原告與訴外人陳建志係表兄弟關係，陳建志於民國（下同）
    93年7、8月間，因其從事專辦信用卡、現金卡等各項銀行貸
    款工作，遂要求原告申辦銀行現金卡，原告即依其要求向銀
    行辦理現金卡，俟各該銀行核卡後，原告將現金卡交予陳建
    志保管，並指示其應將所申辦之現金卡作廢。詎陳建志基於
    行使偽造私文書及意圖為自己不法所有之概括犯意，未依原
    告指示將現金卡作廢而侵占為己有，亦未經原告同意擅自持
    原告之現金卡，連續經由自動付款設備輸入密碼，使發卡銀
    行陷於錯誤，誤為陳建志為有權借款等情，業經台灣台南地
    方法院檢察署以94年核退偵字第951號偵查起訴，並經本院
    96年度緝字第5號刑事判決，認定陳建志連續行使偽造文書
    犯行，另原告依法提起附帶民事請求，經本院96年度訴字第
    1113號民事判決確定在案。經查，原告之信用卡、現金卡遭
    陳建志盜用之事實，業經上開判決認定在案，而依上開判決
    所載，除板信銀行、華南銀行、中國信託商業銀行、台新銀
    行、玉山銀行外，尚有陳建志於刑事審理程序中自承持原告
    所有之萬泰銀行之現金卡借款未還，及未經原告同意向日盛
    銀行以原告名義詐得借款21萬元等情（本院96年度訴字第11
    13號民事判決第3頁）。足認，就被告板信銀行、日盛銀行
    、台新銀行、萬泰銀行之金融消費債務，確非原告所為，而
    係出於陳建志之侵權行為所致，彰然甚明。
(二)、按財團法人金融聯合徵信中心（下稱聯徵中心）於97年5月
    28日以金徵（業）字第0970007890號覆本院略以：「本中心
    建置之授信資訊，係由各金融機構依『金融機構授信餘額月
    報作業要點』報送資料彙總而成，各項資料金融機構務必審
    核正確。資料報送後，若該資料為誤報、符合免列報逾放範
    圍，經報送單位出具函文敘明資料錯誤原因、詳列錯誤之情
    形、說明更正之內容，或經法院判決確定等原因需要更正者
    ，本中心即得據以更正相關資料。」足認，原告於被告銀行
    之消費金融債務，因未繳息還款，遭被告銀行等送交聯徵中
    心之各項異常紀錄，既遭他人盜用確切屬實，自非無請求更
    正之原因。而原告與玉山銀行亦於本院97年度南簡調字第31
    號調解事件中，玉山銀行同意向聯徵中心請求刪除原告之現
    金卡逾期繳息、呆帳、授信異常等紀錄，並註記為正常。足
    見，各金融機構自有自行向聯徵中心更正資料誤報及請求更
    正之權限。
(三)、本件由陳建志盜用之前揭現金卡等所為之金融消費債務，除
    被告台新銀行外，業經原告嗣後一一清償完畢，被告銀行等
    迄今並無任何損失。本件原告並非向被告銀行等主張因陳建
    志之盜用，被告銀行對陳建志之給付對原告不生效力，而係
    主張上開金融消費債務，既經法院判決為陳建志所盜用，自
    不應由原告承擔聯徵中心所登載非本人使用之債信不良異常
    紀錄，致令原告之信用紀錄，因遭他人不法盜用，而陷於無
    法回復之損害。從而，被告板信銀行所舉最高法院73年第11
    次民事庭會議紀錄及台東地院91年度東簡字第188號判決，
    均與原告本件請求無關，另被告萬泰銀行雖不否認原告已如
    數清償前揭金融消費借款，惟主張原告清償當時並未否認借
    款及原告未將作廢之現金卡自行辦理繳還之實屬原告之疏失
    云云，然被告萬泰銀行所舉之申請書暨卡約定書第16條之相
    關規定，會員未將G&M卡繳還本行作廢，因此發生糾葛或損
    失，概由會員負責，原告雖遭人盜用仍如數清償借款，則
    本件原告之現金卡遭盜用後，應如何註銷異常紀錄之情形自
    與上開規定無涉。原告既已證明前揭金融消費借貸確係遭陳
    建志盜用，則因而產生之債信不良紀錄，自非無請求刪除之
    正當理由。
(四)、並聲明：求為判決：被告板信商業銀行股份有限公司、日盛
    商業銀行股份有限公司、台新國際商業銀行股份有限公司、
    萬泰商業銀行股份有限公司應向聯徵中心請求刪除原告於該
    中心之各項逾期繳息、呆帳、授信異常紀錄，並將債權結案
    註記為正常。
二、被告則以：
(一)、被告萬泰商業銀行股份有限公司（下稱萬泰銀行）部分：
  1.按兩造簽訂之小額循環信用貸款契約書第19條約定：「立約
    人另訂定之GEORGE & MARY卡約定書視為本契約之一部分。
    」，而申請書暨卡約定書第9條約定：「G&M卡不得交由會員
    以外之第三人使用並不得轉讓或質押，如有私相授受等情事
    ，概由會員自行負責。」而就本院96年度訴字第1113號民事
    判決所載，原告顯係在意識清楚下將G&M卡交予第三人保管
    ，被告當時並不知情，其後果自應由原告自行負責。
  2.另按申請書暨卡約定書第11條約定：「會員應善盡善良管理
    人責任使用並保管本卡，若有違反契約上所定條款，所有債
    務應予償還。」如上所述，原告做法顯有違善良管理人應盡
    責任，且被告於94年5月23日曾對原告聲請支付命令給付該G
    &M卡借款，並於94年6月26日發生送達效力，至被告聲請強
    制執行程序乃至原告全數清償，期間原告亦未有異議，由此
    可知原告當時並未否認該筆借款。
  3.再按申請書暨卡約定書第16條約定：「會員結清貸款帳戶、
    移轉貸款帳戶至本行其他分支機構或停止使用G&M卡時，均
    應將G&M卡繳還本行作廢，否則因此發生糾葛或損失，概由
    會員負責。」原告雖意為將所申辦之現金卡作廢，理應親自
    辦理繳還本行作廢，而非交予第三人代為辦理，此顯為原告
    之疏失。綜上所述，原告之主張無理由。
(二)、被告板信商業行股份有限公司（下稱板信銀行）部分：原告
    係於93年9月2日向被告申辦現金卡，依其所簽訂之現金卡申
    請暨約定書中之板信銀行現金卡使用約定事項第4條約定：
    「本現金卡限立約人本人使用，不得出借、轉讓、質押或由
    他人占有，如因而發生任何糾葛或損失，概由立約人自行負
    責。」復按台東地院91年度東簡字第188號判決之意旨，原
    告將現金卡及密碼交付第三人，難謂被告透過提款機所為之
    給付不發生效力，故原告請求顯屬無據。
(三)、被告台新國際商業銀行股份有限公司（下稱台新銀行）部分
    ：原告於93年10月11日向被告請領卡號00000000000000號之
    現金卡借貸使用，原告自發卡起至97年6月27日止尚有消費
    借款新台幣（下同）194,671元未為給付。按兩造所簽訂之
    現金卡信用貸款約定書之金融卡約定第3條約定：「金融卡
    限立約人使用，立約人應自行妥慎保管，不得出借、轉讓或
    質押於他人，如有違反上開約定，概由立約人自行負責。」
    復借用人非經貸與人同意，不得允許第三人使用借用物，借
    用人應以善良管理人之注意保管借用物，民法第467條第2項
    、第468條第1項分別定有明文。查自前開民刑事判決可知，
    原告並不爭執其將現金卡交付予陳建志，原告不問是否請陳
    建志代為剪卡或為其他行為，原告確係依自己的意思表示，
    主動並出於自願將現金卡交付予陳建志代為行使，此舉顯已
    違反兩造間之契約約定及上開法律規定，故原告之訴顯無理
    由。若原告將陳建志賠償之金額賠償給被告，被告願將原告
    之不良紀錄予以更正。
(四)、被告日盛商業銀行股份有限公司（下稱日盛銀行）部分：兩
    造間之債權債務關係共有2筆，其中1筆現金卡債務已於94年
    間債權轉讓予匯誠第一資產管理股份有限公司，另1筆信用
    貸款已於95年7月15日由兩造和解並清償完畢，是目前兩造
    間已無任何債權債務關係存在，被告亦依聯徵中心規定記載
    本案為主債務人自償，且原告對於現金卡之使用管理有過失
    ，故原告之訴顯無理由等語，資為抗辯。
(五)、並均聲明：求為判決：駁回原告之訴。
三、兩造不爭執之事實：
(一)、原告將其向板信銀行（帳號：0000-000-0000000）、華南銀
    行（帳號：000-00-0000000）、中國信託銀行（帳號：0000
    0-000000-0）、台新銀行（帳號：00000000000000）及玉山
    銀行（帳號：0000-000-000000）所申請之現金卡及密碼交
    付予訴外人陳建志，原告以陳建志盜領上開現金卡及盜刷匯
    豐銀行信用卡為由提出告訴，經台灣台南地方法院檢察署檢
    察官偵查並提起公訴，由本院刑事庭以96年度訴緝字第5號
    判決陳建志行使偽造私文書罪確定在案。原告復於本院刑事
    庭審理上開刑事案件中提起附帶民事訴訟，亦經本院以96年
    度訴字第1113號判決陳建志敗訴確定。
(二)、原告以上開盜領現金卡之情事為由，請求玉山銀行、板信銀
    行、日盛銀行、台新銀行、萬泰銀行去函聯徵中心刪除原告
    之現金卡逾期繳息、呆帳、授信異常紀錄，並將債權結案註
    記為正常，由本院臺南簡易庭以97年度南簡調字第31號審理
    ，其中原告與玉山銀行成立調解，玉山銀行並於97年1月23
    日履行完畢，原告與板信銀行等4家銀行則調解不成立。
(三)、原告與被告萬泰銀行於91年8月20日簽立額度300,000元、帳
    號：000-000000000號之小額循環信用貸款契約，並領用GEO
    RGE & MARY現金卡乙張。被告萬泰銀行於94年6月9日以系爭
    借款債權向本院聲請核發支付命令，並經本院核發94年度促
    字第21775號支付命令在案。被告萬泰銀行於94年9月26日將
    系爭債權讓與訴外人萬榮行銷顧問股份有限公司（下稱萬榮
    公司）。原告於94年11月23日清償完畢其於91年8月20日向
    被告萬泰銀行辦理之小額循環信用貸款，並由被告萬泰銀行
    發給原告清償證明書。
(四)、原告與被告日盛銀行之現金卡債務，已於94年間讓與訴外人
    匯誠第一資產管理股份有限公司。原告與被告日盛銀行於93
    年8月23日之信用貸款債務（帳號：00000000000000），原
    告已於96年3月27日和解清償200,000元，並由被告日盛銀行
    發給原告清償證明，兩造間已無債權債務關係。
(五)、原告與被告板信銀行於93年9月2日簽立現金卡申請暨約定書
    、帳號：0000-000-0000000，原告自93年9月9日起至95年3
    月10止共積欠被告板信銀行現金卡及消費性貸款共計97,454
    元，於95年3月22日由癸○○與被告板信銀行以66,500元達
    成和解，且由癸○○代原告清償，被告板信銀行發給癸○○
    代償證明書。
(六)、原告尚未清償對於被告台新銀行之現金卡（卡號：00000000
    000000）債務。
(七)、聯徵中心於97年5月28日以金徵業字第0970007890號函覆本
    院略以：本中心會員金融機構報送之資料若有誤報、符合免
    列報逾放範圍，經報送單位出具函文敘明資料錯誤原因、詳
    列錯誤之情形、說明更正之內容，或經法院判決確定等原因
    需要更正者，本中心即得據以更正相關資料，並檢送原告之
    授信逾期催收或呆帳資料。
四、得心證之理由：
(一)、原告與被告板信銀行、台新銀行部分：
  1.按附隨義務係指主給付義務外，債之關係發展過程中，依具
    體情況所產生之照顧、通知、保護、協力及保守秘密等義務
    ，附隨義務雖非債之關係所固有及必備之基本義務，惟其係
    為達一定附從目的而擔保債之效果完全實現所為之約定。本
    件依原告與被告板信銀行所簽訂現金卡契約第4條約定：「
    本現金卡限由立約人本人使用，不得出借、轉讓、質押或由
    他人占有，如因而發生任何糾葛或損失，概由立約人自行負
    責。」，及原告與被告台新銀行所簽訂現金卡契約第3條約
    定：「金融卡限立約人使用，立約人應自行妥慎保管，不得
    出借、轉讓或質押予他人，如有違反上開約定，概由立約人
    自行負責。」，有板信銀行現金卡使用約定事項及台新銀行
    金融卡約定書在卷足憑，是依上開約定，原告應妥善保管及
    使用現金卡，且現金卡係在原告持有中，若原告盡其保管義
    務，顯較發卡銀行更有能力避免損失之發生或擴大。況銀行
    對於現金卡持卡人使用自動化設備辦理預借現金，係利用其
    交易密碼辨識持卡人之同一性，則持卡人更應盡妥善保管現
    金卡及密碼之義務，以免招致無謂之損失。是就現金卡之特
    性而言，上開約定係屬必要且為公平，則原告依債之關係之
    附隨義務及前開約定，自負有妥善保管現金卡及交易密碼之
    義務甚明。
  2.惟原告自承其將被告板信銀行、台新銀行核發之現金卡及密
    碼交予訴外人陳建志占有（見97年6月25日言詞辯論筆錄）
    ，顯未善盡保管現金卡及交易密碼之義務，是原告對訴外人
    陳建志持其交付之現金卡及密碼冒領所得之款項，於被告板
    信銀行部分為26,442元，被告台新銀行部分為297,120元，
    為兩造所不爭執，且有本院96年度訴緝字第5號刑事卷可稽
    ，則被告板信銀行、台新銀行抗辯：原告（持卡人）應就訴
    外人陳建志持現金卡及密碼冒領所得負清償責任等語，洵非
    無據。
  3.被告板信銀行、台新銀行依此將兩造間債權債務關係所生原
    告應清償而尚未清償之債權金額資料報送聯徵中心，嗣因原
    告與被告板信銀行成立和解，並由第三人癸○○為原告全數
    代償，被告板信銀行遂將債權結案情形「債權和解」資料報
    送聯徵中心，此有聯徵中心97年5月28日金徵（業）字第097
    0007890號函附原告信用揭露資料及板信銀行陽明分行開立
    之代償證明書在卷足佐，堪認被告板信銀行、台新銀行報送
    聯徵中心揭露有關於原告之信用資料並無誤報之情事。從而
    ，原告主張被告板信銀行、台新銀行應向聯徵中心請求刪除
    原告於該中心之各項逾期繳息、呆帳、授信異常紀錄，並將
    債權結案註記為正常云云，尚非有據。
(二)、原告與被告日盛銀行部分：原告向被告日盛銀行借貸21萬元
    ，並將其中20萬元清償其對萬泰銀行之借款債權，已據原告
    於本院96年度訴緝字第5號刑事案件警詢時陳述明確（見前
    開刑事卷附台南市警察局第六分局刑案偵查卷宗第4、5頁）
    ，足徵被告日盛銀行對原告之消費借貸債權21萬元，係由原
    告向被告日盛銀行借用無誤。原告主張上開消費借貸債權為
    訴外人陳建志未經原告同意向被告日盛銀行以原告名義詐得
    借款21萬元云云，並未舉證以實其說，要難採信。而被告日
    盛銀行將其與原告之消費借貸債權資料報送聯徵中心，嗣於
    原告清償後，並將債權結案情形「主債務人自償」資料報送
    聯徵中心，此有聯徵中心97年5月28日金徵（業）字第09700
    07890號函附原告信用揭露資料及日盛銀行出具之清償證明
    書在卷可參，足認被告日盛銀行報送聯徵中心揭露有關於原
    告之信用資料並無誤報之情事。是則，原告主張被告日盛銀
    行應向聯徵中心請求刪除原告於該中心之各項逾期繳息、呆
    帳、授信異常紀錄，並將債權結案註記為正常云云，要非可
    採。
(三)、原告與被告萬泰銀行部分：
  1.按確定之支付命令與確定判決有同一之效力，凡確定判決所
    能生之既判力及執行力，支付命令皆得有之，當事人不得就
    該法律關係更行起訴。而確定判決所生之既判力，除當事人
    就確定終局判決經裁判之訴訟標的法律關係，不得更行起訴
    或為相反之主張外，法院亦不得為與確定判決意旨相反之裁
    判。本件被告萬泰銀行以其對原告有消費借貸債權存在，向
    本院聲請核發支付命令（94年度促字第21775號），原告收
    受該支付命令後，未於20日之不變期間內提出異議，已生與
    確定判決同一之效力，有本院94年度促字第21775號支付命
    令及其確定證明書影本在卷足憑，則原告就此與確定判決有
    同一效力之訴訟標的法律關係，即不得另為相反之主張。是
    以被告萬泰銀行將其與原告之消費借貸債權資料報送聯徵中
    心，有聯徵中心97年5月28日金徵（業）字第0970007890號
    函附原告信用揭露資料在卷可考，要難謂有誤報之情事。
  2.嗣被告萬泰銀行將其對原告之債權讓與訴外人萬榮公司，而
    原告於被告萬泰銀行尚未依金融機構合併法第15條第1項第1
    款、第18條第3項之規定，為債權讓與之公告前，向被告萬
    泰銀行為債權之清償，其後被告萬泰銀行乃向聯徵中心報送
    債權讓與之資訊，並經訴外人即債權受讓人萬榮公司向聯徵
    中心報送該債權結案情形為「R（主、從債務人以外之第三
    人代位償還）H（債權和解）」，為兩造所不爭執，且有聯
    徵中心97年5月28日金徵（業）字第0970007890號函附原告
    信用揭露資料、97年7月10日金徵（業）字第0970012278號
    函附原告信用揭露資料及被告萬泰銀行出具之清償證明書附
    卷可參，則被告萬泰銀行報送聯徵中心揭露有關於原告之信
    用資料，亦難認有誤報之情事。從而，原告主張被告萬泰銀
    行應向聯徵中心請求刪除原告於該中心之各項逾期繳息、呆
    帳、授信異常紀錄，並將債權結案註記為正常云云，委非有
    據。
(四)、綜上所述，被告銀行報送聯徵中心揭露有關於原告之信用資
    料，係本於兩造間之現金卡契約或消費借貸契約所生之債權
    債務關係之信用資料，並無誤報之情事。從而，原告主張其
    於被告銀行之消費金融債務，因未繳息還款，遭被告銀行報
    送聯徵中心之各項異常紀錄，係遭他人盜用確切屬實，自非
    無請求更生之原因。為此，請求被告銀行應向聯徵中心請求
    刪除原告於該中心之各項逾期繳息、呆帳、授信異常紀錄，
    並將債權結案註記為正常云云，非有理由，應予駁回。
五、本件訴訟費用為裁判費3,000元，確定如主文第2項所示。
六、結論：本件原告之訴為無理由，依民事訴訟法第78條、第87
    條第1項，判決如主文。
中    華    民    國    97    年    9     月    3     日
                  民事第三庭    法  官  張季芬
以上正本係照原本作成。
如對本判決上訴，須於判決送達後20日內向本院提出上訴狀。
中    華    民    國    97    年    9     月    3     日
                                書記官  顏惠華


司法院資訊處製作；財團法人民間司法改革基金會備份。
